【裁判字號】    97,易,572
【裁判日期】    970530
【裁判案由】    違反保護令罪
【裁判全文】
臺灣高雄地方法院刑事判決               97年度易字第572號
公  訴  人  臺灣高雄地方法院檢察署檢察官
被      告  乙○○
上列被告因違反保護令罪案件，經檢察官提起公訴（97年度偵字
第10298號），本院依簡式審判程序，判決如下：
    主  文
乙○○犯違反保護令罪，處有期徒刑參月，如易科罰金，以新臺
幣壹仟元折算壹日。並於刑之執行前，令入相當處所，施以禁戒
參月。
    事  實
一、緣乙○○係丙○○○之子，彼此間具有家庭暴力防治法第3
    條第3 款所定家庭成員關係。詎乙○○明知其前於民國97年
    3 月7 日因飲酒後情緒失控而對丙○○○等家庭成員為家庭
    暴力行為，經本院於97年3 月18日准予核發97年度緊暫家護
    字第5 號民事緊急保護令在案，令其不得對丙○○○實施身
    體或精神上不法侵害之行為，卻仍基於違反前開保護令之犯
    意，於97年4 月4 日晚間9 時許，在高雄縣鳥松鄉夢裡村夢
    裡東巷3 之5 號住宅內，飲酒之後對其母親丙○○○辱罵「
    幹你娘，去死一死」等語，對丙○○○實施精神上不法侵害
    ，丙○○○因而逃離家門，乙○○竟仍尾隨丙○○○至上開
    住宅50尺外之雜貨店門口，繼續辱罵上詞，持續對丙○○○
    實施精神上之不法侵害，而違反上開民事緊急保護令內容。
    嗣經丙○○○即時報警，因而查悉上情。
二、案經高雄縣政府警察局仁武分局報請台灣高雄地方法院檢察
    署檢察官偵查起訴。
    理  由
一、本件被告乙○○所犯係死刑、無期徒刑、最輕本刑為3 年以
    上有期徒刑以外之罪，其於本院審判程序就前揭被訴事實為
    有罪之陳述，經告知簡式審判程序之旨，並聽取其與公訴人
    之意見後，本院認無不得或不宜改依簡式審判程序進行之處
    ，爰依刑事訴訟法第273 條之1 第1 項、第284 條之1 規定
    ，裁定本件進行簡式審判程序，合先敘明。
二、上揭犯罪事實，業據被告於本院審理中坦承不諱（見本院卷
    第20頁背面、第22頁背面），核與證人即被害人丙○○○於
    警詢中所證述及於本院審判時所結證之情節相符（參見警卷
    第4 至6 頁、本院卷第21、22頁），並有本院97年度緊暫家
    護字第5 號民事緊急保護令1 份附卷可稽（參見警卷第7 至
    10頁參照）。從而，被告上開自白與事實相符，自可採為認
    定事實之證據。是本案事證明確，被告前揭違反保護令罪之
    犯行洵堪認定，應依法論罪科刑。
三、按家庭暴力防治法所稱「家庭暴力」係謂家庭成員間實施身
    體或精神上不法侵害之行為，該法第2 條第1 項定有明文。
    所謂「精神上不法之侵害」，則係指藉由破壞東西或虐待寵
    物，甚而以自殺、脅迫被害人作不想作之事，及干擾被害人
    生活作息與社會關係，或以言語傷害被害人自尊及否定及感
    受、想法，亦即凡在一特定關係中，任何涉及為得到或保有
    權利和控制另一人行為者皆稱之。準此，被告明知依據前開
    民事緊急保護令內容不得對丙○○○為精神上不法侵害行為
    ，猶仍在高雄縣鳥松鄉夢裡村夢裡東巷3 之5 號住宅內以上
    述不雅言詞辱罵丙○○○，揆諸前揭說明，其行為業已違反
    家庭暴力防治法第61條第1 款所定違反法院所為禁止實施家
    庭暴力行為之民事保護令罪。又被告在其住宅內、外持續地
    以不雅言詞辱罵被害人而違反前開民事通常保護令之行為，
    乃係基於同一違反保護令犯意及機會所為之接續行為，應成
    立接續犯而僅論以一罪。另查上開民事緊急保護令並未針對
    被告不得直接或間接對丙○○○為騷擾之行為加以禁止，從
    而，被告以上述不雅言詞辱罵丙○○○，縱令已符合家庭暴
    力防治法第2 條第3 款所定「騷擾」之定義，仍不得論謂被
    告之行徑係屬違反同法第61條第2 款所定違反法院所為禁止
    騷擾行為之民事保護令罪，是公訴意旨認被告此部分犯行係
    犯家庭暴力防治法第61條第2 款之違反保護令罪，尚屬未洽
    ，惟刑事訴訟法第300 條所謂變更法條，係指罪名之變更，
    而法院依家庭暴力防治法核發通常保護令者，該保護令內之
    數款規定，僅分別為不同之違反保護令行為態樣，被告以一
    犯意為一違反保護令之行為，應屬單純一罪，故僅行為態樣
    不同，非罪名有異，尚毋庸變更起訴法條，附此敘明。
四、爰審酌被告明知收受本院民事緊急保護令後，依該保護令不
    得對聲請人實施精神上之不法侵害之行為，竟於飲酒後仍為
    前開違反保護令之行為，顯然漠視法律，且不知戒慎其行，
    惟念及其犯後終能坦承犯行，態度尚可，及其犯罪之動機、
    手段、智識程度等一切情狀，量處如主文所示之刑，並於考
    量被告之年齡、學歷、家庭經濟狀況及職業等情後，諭知以
    新臺幣1,000 元折算1 日之易科罰金折算標準，以資懲戒。
五、末按「因酗酒而犯罪，足認其已酗酒成癮並有再犯之虞者，
    於刑之執行前，令入相當處所，施以禁戒。前項禁戒期間為
    1 年以下。但執行中認無繼續執行之必要者，法院得免其處
    分之執行」，刑法第89條定有明文。而上開條文之修正意旨
    更明揭，禁戒處分貴在儘速執行，故修正為於刑之執行前為
    之，另考量醫療上酒精依賴治療須就酒精戒斷症狀、身體併
    發症、復健等階段治療，治療期間應有一定期間，故訂最長
    期間為1 年等語。查本件被告前於97年3 月7 日係因飲酒後
    情緒失控而對本件被害人等家庭成員實施家庭暴力行為，方
    經本院核發97年度緊暫家護字第5 號民事緊急保護令在案，
    另甲○○○○○○○於本院審判時又證稱：被告每天都有喝
    酒，喝酒後就會一直罵她及其自己之兒子，希望被告可以戒
    酒等語（見本院卷第21頁背面、第22頁），顯見被告之所以
    會實施家庭暴力行為，均係因其酒後亂性而起，且迄今未見
    悔改，仍反覆於酒後犯之，足見其飲酒後自制力甚為薄弱，
    且非偶而淺酌，堪認被告確有酗酒及酒後對家庭成員施以暴
    行之惡習，已有明顯再犯之虞，而認被告有接受禁戒處分之
    必要，爰依刑法第89條之規定，宣告被告於刑之執行完畢前
    ，令入相當處所，施以禁戒3 月，以資矯治其惡習。
據上論斷，應依刑事訴訟法273 條之1 第1 項、第284 條之1 、
第299 條第1 項前段，家庭暴力防治法第61條第1 款，刑法第11
條前段、第41條第1 項前段、第89條，判決如主文。
中    華    民    國    97    年    5     月    30    日
                  刑事第十二庭  法  官  葉文博
以上正本證明與原本無異。
如不服本判決應於收受本判決後10日內向本院提出上訴書狀，並
應敘述具體理由，如未敘述上訴理由者，應於上訴期間屆滿後20
日內補提理由書狀於本院（均須按他造當事人之人數附繕本）「
切勿逕送上級法院」。
中    華    民    國    97    年    5     月    30    日
                                書記官  李柏親
附錄本判決論罪科刑之法條：
家庭暴力防治法第61條
違反法院依第十四條第一項、第十六條第三項所為之下列裁定者
，為本法所稱違反保護令罪，處三年以下有期徒刑、拘役或科或
併科新臺幣十萬元以下罰金：
  一禁止實施家庭暴力。
  二禁止騷擾、接觸、跟蹤、通話、通信或其他非必要之聯絡行
    為。
  三遷出住居所。
  四遠離住居所、工作場所、學校或其他特定場所。
  五完成加害人處遇計畫。


司法院資訊處製作；財團法人民間司法改革基金會備份。
